【裁判字號】    92,交訴,7
【裁判日期】    920611
【裁判案由】    公共危險等
【裁判全文】
臺灣高雄地方法院刑事判決                            九十二年度交訴字第七號
    公  訴  人  臺灣高雄地方法院檢察署檢察官
    被      告  丙○○
    選任辯護人  柳聰賢律師
右列被告因公共危險等案件，經檢察官提起公訴（九十一年度偵字第二０九四五號）
，本院判決如左：
    主  文
丙○○因過失傷害人致重傷，累犯，處有期徒刑參月，如易科罰金，以參百元折算壹
日。
被訴肇事逃逸部分無罪。
    事  實
一、丙○○前曾於民國八十七年因違反能源管理法案件，經臺灣高等法院高雄分院判
    處有期徒刑八月，業於八十九年六月十九日執行完畢。詎其仍不知悔改，明知其
    未考領營業大貨車駕駛執照，不得駕駛營業大貨車，竟於九十一年八月二十二日
    下午五時五十分許，無照駕駛車牌號碼ＷＧ─二七六號營業大貨車，沿高雄縣大
    寮鄉○○○路由南自北往大寮鄉方向行駛，途經該路段台二十五線十一點九公里
    處，欲從安全島缺口左轉往新厝村方向行駛時，本應注意對向車道人車狀況並隨
    時採取必要之安全措施，以避免危險之發生，而依當時天氣晴朗、光線充足、柏
    油路面乾燥無缺陷、道路無障礙物及視距良好之狀況，且以被告之智識能力亦無
    不能注意之情事，竟疏於注意對向機車車道方向，騎乘ＷＣＩ─七０八號機車沿
    該路段由北往南行駛而至之劉俊祥，致劉俊祥閃避不及，車頭直接撞擊丙○○上
    開貨車之右後車輪鋼板，因而受有頭部外傷併腦水腫、左側股骨骨折、右側骨開
    放性骨折、右側尺橈骨骨折、顏面骨骨折併臉部撕裂傷等傷害。丙○○肇事後，
    立即以自用之0000000000手機撥打一一九呼叫救護車前來將劉俊祥送
    醫救治，惟其因恐遭圍觀民眾指責，故於劉俊祥送醫後，警方未到場前，即先行
    離開現場，但於警員尚不知肇事司機為何人前，另行通知友人甲○○趕赴車禍現
    場向處理警員告知其為肇事司機，並提供丙○○電話號碼供警員調查，嗣經警循
    該號碼向丙○○電話查詢時，其乃向員警坦承肇事因而接受裁判。受傷之劉俊祥
    嗣經治療後，因頭部受創嚴重，現仍現意識呆滯、言語不清狀態，已達意識、智
    能及自我照顧等功能障礙之重傷害程度。
二、案經劉俊祥之父丁○○訴由高雄縣警察局林園分局移送臺灣高雄地方法院檢察署
    檢察官偵查起訴。
    理  由
壹、有罪部分
一、訊之被告丙○○對於其在右揭時、地，駕駛車牌號碼ＷＧ─二七六號營業大貨車
    ，自安全島缺口左轉時，與被害人劉俊祥所騎乘自對向機車車道由北往南行駛而
    至之ＷＣＩ─七０八號機車相撞，告訴人因而受有前開之傷害等事實固坦承不諱
    ，惟否認其有過失，辯稱：伊左轉時有注意，是被害人速度太快且未注意，才衝
    撞伊車云云。經查；
（一）被告於九十一年八月二十二日下午五時五十分許，駕駛車牌號碼ＷＧ─二七六
      號營業大貨車，沿高雄縣大寮鄉○○○路由南自北往大寮鄉方向行駛，途經該
      路段台二十五線十一點九公里處，欲從安全島缺口左轉往新厝村方向行駛，惟
      於左轉行駛至對向機車車道處時，即與自該車道由北往南行駛而至之被害人Ｗ
      ＣＩ─七０八號機車相撞，被害人因閃避不及，車頭直接撞擊丙○○上開貨車
      之右後車輪鋼板，因而受有頭部外傷併腦水腫、左側股骨骨折、右側骨開放性
      骨折、右側尺橈骨骨折、顏面骨骨折併臉部撕裂傷等事實，為被告所坦承，並
      有上述車禍事故之道路交通事故調查報告表、肇事現場照片及長庚紀念醫院高
      雄分院所出具之被害人傷勢診斷證明書附卷足認，又被害人所受上開傷勢，經
      送長庚紀念醫院高雄分院治療後，於九十一年十一月九日轉院時，意識仍混淆
      不清，後於同年十二月二十六日回診時，講話仍不清，意識亦略為呆滯，是否
      有生活自理能力，仍需長期觀察，現尚需他人照顧等治療情況，亦經本院向送
      長庚紀念醫院高雄分院查明，有該院九十二年一月二十四日（九二）長庚院高
      字第0二二四號函文在卷足憑，而被害人現大小便仍不能自理，智能偶而一、
      二歲，偶而十一、二歲，有時認得家人，有時又無法分辨等情狀，復據告訴人
      丁○○（即被害人之父）於本院審理時陳明（見本院九十二年一月二十二日訊
      問筆錄），並提供被害人現況照片附卷供參，足認被害人因本件車禍所受傷害
      ，已達意識、智能及自我照顧等功能障礙之重傷害程度無誤，公訴人認被害人
      僅受有普通傷害，應非正確。
（二）次查，被告雖否認有過失情事，惟按駕駛人應注意車前狀況，並隨時採取必要
      之安全措施，以避免危險之發生，此為道路交通安全規則第九十四條第三項所
      明定。被告當不得諉為不知，而依當時天氣晴朗、光線充足、柏油路面乾燥無
      缺陷、道路無障礙物及視距良好之狀況，且以被告之智識能力亦無不能注意之
      情事，竟於上開路段安全島缺口左轉欲往新厝村方向行駛時，在對向機車車道
      處與被害人之來車相撞，顯然係疏未注意對向機車車道之人車動向，致未能採
      取適當、必要及有效之閃避或煞車等安全措施，殆無疑義，其有違反前揭規定
      之過失情事，已堪肯認。其因而肇事致被害人受有前揭重傷害，其過失行為與
      被害人之受重傷害間，並有相當之因果關係，亦明確可資審認。從而被告過失
      傷害人致重傷犯行，事證已明，應堪認定。再者，汽車駕駛執照為駕駛汽車之
      許可憑證，汽車駕駛人未領有駕駛執照，不得駕駛汽車，復為道路交通管理處
      罰條例第二十一條第一項第一款所規定，本件被告並未曾考領汽車駕照一情，
      除據員警曾以公路監理電子系統查詢無被告駕駛人資料外，並經本院向高雄市
      監理處函查確認，有公路監理電子證號查詢汽車駕駛人列表及高雄市監理處九
      十二年一月十七日高市監二字第０九二０００六七八號函文在卷足稽，被告肇
      事當時為無駕駛執照駕車之違規事實，亦無疑義，故其就本件過失致重傷害之
      車禍案件，具有道路交通管理處罰條例第八十六條第一項加重刑責事由。
（三）再查，被告肇事後，立即以自用之0000000000手機撥打一一九呼叫
      救護車前來將受傷之被害人送醫救治，並於聖若瑟醫院救護車司機據報到場救
      護時，協助將被害人送醫之情，除據被告供明，且經本院函查被告上開行動電
      話當日通聯紀錄，確實有撥打一一九紀錄事實，有汎亞電信股份有限公司傳真
      函復本院之客戶基本資料及通聯資料在卷可資佐證，並據當日到現場搭載傷者
      之聖若瑟醫院救護車司機乙○○於本院審理時證明，暨本院向聖若瑟醫院函查
      被害人當日確曾被送至該院急救之病歷資料附卷供參（被告應無肇事逃逸事實
      ，詳如後段無罪部分之敘述）。又被告將被害人送醫後，於警方未到場前，因
      恐遭現場圍觀民眾指責，故先行離開現場，但另行通知友人甲○○趕赴車禍現
      場向在場處理警員告知車禍肇事司機為其友人「趙仔」，並提供被告電話號碼
      供警員調查，嗣經警循該號碼向被告電話查詢時，即向員警坦承為肇事司機等
      情，除據被告陳明，並經證人甲○○及現場處理警員戊○○於本院審理時證述
      上情（見本院九十二年四月一日審判筆錄），而警員據報至事故現場處理時，
      尚不知肇事司機為何人，迄至當晚打電話向被告查詢，被告坦承肇事，始確認
      被告為肇事司機之情，亦據戊○○警員陳明（見本院九十二年一月二十二日訊
      問筆錄及前揭審判筆錄），故被告係在警員尚未確認肇事者前，向警員坦承其
      為肇事者之事實，亦堪認定。
（四）至公訴人認被告肇事當時為駕駛營業大貨車司機，為從事業務之人一節，經查
      ，被告所駕駛之車輛雖為營業大貨車，然參酌被告初於警訊時供稱車禍發生前
      並未搬載貨物，且上開大貨車早於九十一年四月二十六日即繳銷牌照，亦有車
      籍查詢認可資料在卷可稽，又被告既未考領汽車駕照，自無領有職業駕駛執照
      ，應較無可能從事駕駛業務，況遍查全卷，復無相關證據資料可資審認被告從
      事載運為業，故此部分起訴事實尚無從證明。附此敘明。
二、核被告所為，係犯刑法第二百八十四條第一項後段之過失傷害人致重傷罪。公訴
    人認係犯同條第二項前段之業務過失傷害罪，依前所述，起訴法條容有未洽，應
    予變更。被告未考領駕駛執照，無駕駛執照駕車，因而致人受重傷，依法應負前
    揭過失傷害人致重傷罪之刑事責任，應依道路交通管理處罰條例第八十六條第一
    項規定加重其刑。又查，被告前曾於八十七年間因違反能源管理法案件，經臺灣
    高等法院高雄分院判處有期徒刑八月，業於八十九年六月十九日執行完畢之事實
    ，有臺灣高等法院被告全國前案紀錄表及臺灣高雄地方法院檢察署刑案資料查註
    紀錄表各一份在卷可按，其受有期徒刑執行完畢後，五年內再犯本件有期徒刑以
    上之罪，為累犯，應依刑法第四十七條規定加重其刑，並依法遞加其刑。惟按，
    犯人在犯罪未發覺之前，向該管公務員告知犯罪，而不逃避接受裁判，即與刑法
    第六十一條規定自首之條件相符，而所謂未發覺之罪，係以凡不知犯罪之事實或
    雖知有犯罪事實，而不知犯罪之人為何人者，皆屬之（有最高法院六十三年台上
    字第一一０一號判例及七十年台上字第一三二九號判決可資參考）。從而，被告
    肇事後，於警員尚未確認肇事司機為何人前，囑託友人出面向員警告知其為肇事
    司機，並提供電話號碼供警向其查詢而坦承肇事，因而接受裁判，核其所為，應
    認符合自首要件，故依刑法第六十二條前段規定，減輕其刑。而被告既有刑之加
    重及減輕事由，爰依法先加後減。審酌被告駕車肇事致被害人受重傷害，造成意
    識、智能及自我照顧等功能障礙，日常生活仍需賴家人照料，對被害人及其家屬
    造成之傷害不輕，惟念其肇事當時有將被害人送醫，並自首到案，嗣於本院辯論
    終結前，亦已先行賠償一百五十萬元，且表明願再分期賠償一百萬元，因告訴人
    要求擔保條件而尚未達成協議，及前曾有上述前科素行等一切情狀，量處如主文
    所示之刑，並諭知易科罰金之折算標準。
貳、無罪部分
一、公訴意旨另以被告肇事後，逃離現場之情，認其另涉犯刑法第一百八十五條之四
    之肇事逃逸罪嫌。
二、惟按犯罪事實應依證據證據認定之，無證據不得推定其犯罪事實；又不能證明被
    告犯罪，應諭知無罪判決。刑事訴訟法第一百五十四條及第三百零一條第一項分
    別定有明文。次按我國刑法於八十八年四月二十一日增訂第一百八十五條之四之
    立法理由乃係為維護交通安全，加強救護，減少被害人之死傷，促使駕駛人於肇
    事後，能對被害人即時救護，特增設本條，關於肇事致人死傷而逃逸之處罰規定
    ，是倘駕駛人於肇事後，旋即對被害人加以救護送醫，其行為即已達到刑法第一
    百八十五條之四所要求應即救護被害人之標準，縱駕駛人並未立即向警方自首，
    表示其為肇事之人，亦與刑法第一百八十五條之四所欲規範之行為態樣有異，而
    不得遽以該條之罪相繩。
三、公訴人認被告涉犯上開肇事逃逸罪嫌，無非以告訴人即被害人之父丁○○指訴為
    其論據。惟查，被告否認肇事後未救治被害人之情，而其陳稱於肇事當時，立即
    以自用之0000000000手機撥打一一九呼叫救護車，嗣經聖若瑟醫院救
    護車司機到場載運，並協助將被害人送醫等情節，經本院函查被告上開行動電話
    當日通聯紀錄發現，被告當日確實有撥打一一九之事實，此有汎亞電信股份有限
    公司傳真函復本院之客戶基本資料及通聯資料在卷可資佐證，又本院另向聖若瑟
    醫院函查該院救護車有無於本件車禍當時至肇事現場救護載運受傷之被害人，亦
    經該院為肯定函覆，並提供救護車司機乙○○之年籍住址及被害人當日至該院急
    救之病歷資料，有該院九十二年三月十七日高縣聖醫（九二）字第００三號函文
    在卷可稽，嗣經該救護車司機乙○○亦於本院審理時證述：當時確有一名高高民
    眾協助其將傷者抬上車等語（見本院九十二年四月一日審判筆錄），雖該證人因
    時間經過而無法確認是否為被告，然由其描述該名協助者之外貌體型與被告約略
    相符，應可肯認被告確係當時協助乙○○將被害人搬抬上救護送醫之人無誤，故
    被告於肇事後既採取即時適當之救護告訴人措施，則刑法第一百八十五條之四之
    立法理由所欲達成之目的已落實，縱其嗣因害怕遭現場圍觀民眾毆打，於警員到
    場前即先行離開現場，亦不妨礙對於告訴人之救護，故被告應不構成肇事逃逸罪
    。告訴人未察誤認被告肇事逃逸據以指訴，要難遽為不利被告之認定。
四、此外，復查無其他證據足認被告確有公訴人所指之肇事逃逸罪行，揆諸前開規定
    ，此部份應為無罪之諭知。
據上論斷，依刑事訴訟法第二百九十九條第一項前段、第三百條、第三百零一條第一
項，刑法第二百八十四條第一項後段、第四十七條、第六十二條前段、第四十一條第
一項前段，道路交通管理處罰條例第八十六條第一項，罰金罰鍰提高標準條例第一條
前段、第二條，判決如主文。
中      華      民      國    九十二    年      六      月     十一     日
                                            臺灣高雄地方法院交通法庭
                                                法  官  陳  淑  卿
右正本證明與原本無異。
如不服本判決，應於判決送達後十日內，向本院提出上訴狀。
                                                書記官  羅  宗  賢
中      華      民      國    九十二    年      六      月     十三   日
附錄本案論罪科刑法條全文
刑法第二百八十四條第一項
因過失傷害人者，處六月以下有期徒刑、拘役或五百元以下罰金，致重傷者，處一年
以下有期徒刑、拘役或五百元以下罰金。


司法院資訊處製作；財團法人民間司法改革基金會備份。
